【裁判字號】    88,上易,171
【裁判日期】    890125
【裁判案由】    分配表異議之訴
【裁判全文】
臺灣高等法院臺中分院民事判決                  八十八年度上易字第一七一號
      上  訴  人  己○○
                  戊○○
                  庚○○
      右三人共同
      訴訟代理人  丙○○  住台.
      被 上訴 人  台灣省合作金庫
                          設南.
      法定代理人  甲○○  住南.
      訴訟代理人  乙○○  住南.
      被 上訴 人  財政部台灣省中區國稅局埔里稽徵所
                          設南.
      法定代理人  張春男  住同.
      訴訟代理人  丁○○  住同.
                  辛○○  住同.
右當事人間請求分配表異議之訴事件，上訴人對於中華民國八十八年九月九日臺灣南
投地方法院八十八年度訴字第三二一號第一審判決提起上訴，本院判決如左：
      主    文
上訴駁回。
第二審訴訟費用由上訴人負擔。
      事    實
甲、上訴人方面：
一、聲明：求為判決：（一）原判決廢棄。（二）台灣南投地方法院八十六年度執字
    第九一九號強制執行事件，就被上訴人台灣省合作金庫所分配如表１之金額新台
    幣（下同）八十三萬二千五百四十七元，應更正為六十三萬五千六百四十七元；
    如表２之分配金額八十三萬二千五百四十七元，應更正為六十三萬五千六百四十
    七元；如表３之分配金額八十三萬二千五百四十七元，應更正為六十三萬五千六
    百四十七元。（三）就被上訴人財政部台灣省中區國稅局埔里稽徵所分配如表４
    之金額七十三萬九千七百三十七元，應更正為十八萬四千九百三十四元。
二、陳述：除與原判決書記載相同者予以引用外，補稱：
（一）原審法院八十六年執字第九一九號強制執行事件，拍賣之坐落南投埔里鎮○○
      段第五五七、第五五八號土地及建號四二三、第四二三之號房屋，為上訴人己
      ○○、戊○○、庚○○及訴外人楊貴所共有，其應有部分各四分之一，經拍賣
      總價款為三百七十二萬元，每人得款九十三萬元。
（二）以上訴人己○○名義向被上訴人台灣省合作金庫貸款，由上訴人戊○○、庚○
      ○及訴外人楊貴擔任連帶保證人，並設定二百六十萬元之抵押權，本筆貸款實
      際為訴外人楊貴所使用，上訴人均為被害人。被上訴人台灣省合作金庫之本件
      扺押債權為本金二百一十八萬二千零六十八元，利息三十一萬一千二百四十四
      元，違約金四萬九千二百七十六元等，共計二百五十四萬二千五百八十八元，
      應由上訴人三人及楊貴共四人共同平均分擔，每人應負擔六十三萬五千六百四
      十七元，扣除執行費一萬零九百四十元、增值稅八萬六千五百一十三元、地價
      稅、房屋稅八萬七千八百九十四元，應有剩餘十六萬七千六百零二元，上訴人
      等三人各可取回十六萬七千六百零二元。
（三）楊貴開設宏武機械行涉及逃漏稅捐，經財政部台灣省中區國稅局埔里稽徵所八
      十五年六月二十五日稅字第八五○○○五二三二九號函限制楊貴權利範圍四分
      之一移轉登記，並未限制上訴人三人之應有部分，上訴人未欠被上訴人財政部
      台灣省中區國稅局埔里稽所任何稅捐。原審法院執行處制作分配表，偏袒被上
      訴人財政部台灣省中區國稅局埔里稽徵所，將與上訴人等毫無關係之關稅、營
      業稅均由上訴人負擔，顯不合理。原審法院上開分配表有誤，被上訴人台灣省
      合作金庫由每位上訴人所得分配之金額八十三萬二千五百四十七元，各應更正
      為六十三萬五千六百四十七元。被上訴人財政部台灣省中區國稅局埔里稽徵所
      分配之總金額七十三萬九千七百三十七元，應更正為十八萬四千九百三十四元
      。
三、證據：援用原審所提出之證據。
乙、被上訴人方面：
一、聲明：求為判決：駁回上訴。
二、陳述：除與原判決書記載相同者予以引用外，補稱：
（一）連帶債務之債權人得對於債務人中之一人或數人或其全體，同時或先後請求全
      部或一部之給付，本件被上訴人台灣省合作金庫就本件連帶債權主張權益之方
      式，均同意原審法院所製作分配表之債權實現方法，本件分配表並無錯誤。
（二）連帶債務人相互間，原則上應平均分擔債務，惟不可據以對外主張平均分擔義
      務，被上訴人財政部台灣中省區國稅局參與分配金額，並無不當。上訴人提起
      分配表異議之訴，實無理由。
丙、本院依職權調取原審法院八十六年度執字第九一九號民事執行卷。
    理    由
一、本件上訴人起訴主張原審法院八十六年度執字第九一九號強制執行事件，拍賣之
    坐落南投埔里鎮○○段第五五七、第五五八號土地及建號四二三、第四二三之號
    房屋，為上訴人己○○、戊○○、庚○○及訴外人楊貴所共有，其應有部分各四
    分之一，經拍賣總價款為三百七十二萬元，每人得款九十三萬元。訴外人楊貴為
    生意週轉向被上訴人台灣省合作金庫貸款，由上訴人等土地共有人共同擔保設定
    二百六十萬元之抵押權，而實際金錢均由楊貴週轉使用，上訴人等三人均是受害
    人。楊貴開設宏武機械行涉及逃漏稅捐，經財政部台灣省中區國稅局埔里稽徵所
    八十五年六月二十五日稅字第八五○○○五二三二九號函限制楊貴權利範圍四分
    之一移轉登記，並未限制上訴人三人之應有部分，上訴人無欠被上訴人財政部台
    灣省中區國稅局埔里稽所任何稅捐。原審法院執行處制作分配表偏袒被上訴人財
    政部台灣省中區國稅局埔里稽徵所，將與上訴人毫無關係之關稅、營業稅均由上
    訴人負擔，顯不合理。實際上，上訴人等人向被上訴人台灣省合作金庫貸款，被
    上訴人台灣省合作金庫主張本金二百一十八萬二千零六十八元，利息三十一萬一
    千二百四十四元，違約金四萬九千二百七十六元等，共計二百五十四萬二千五百
    八十八元，由上訴人及楊貴四人共同平均分擔，每人應負擔六十三萬五千六百四
    十七元，扣除執行費一萬零九百四十元、增值稅八萬六千五百一十三元、地價稅
    、房屋稅八萬七千八百九十四元，上訴人每人應有剩餘十六萬七千六百零二元，
    上訴人等三人各可取回十六萬七千六百零二元。原審法院上開分配表有誤，被上
    訴人台灣省合作金庫由每位上訴人所得分配之金額八十三萬二千五百四十七元，
    應更正為六十三萬五千六百四十七元。被上訴人財政部台灣省中區國稅局埔里稽
    徵所分配之總金額七十三萬九千七百三十七元，應更正為十八萬四千九百三十四
    元。
二、被上訴人則以連帶債務人之債權人，得對於債務人中之一人或數人或全體，同時
    或先後請求全部或一部之給付，上訴人己○○等四人共有之本件房地，向被上訴
    人台灣省合作庫抵押貸款二百五十四萬二千五百八十八元，經其聲請強制執行，
    被上訴人財政部台灣省中區國稅局埔里稽徵所參與分配，被上訴人所分配之金額
    並無違誤。至民法規定連帶債務人相互間，應平均分擔義務；僅係規定連帶債務
    人相互間之分擔義務，並不可據以對外主張，是民事執行處所製作之分配表中被
    上訴人分配之金額並無不當等語資為抗辯。
三、查上訴人己○○於八十一年間以其為借款人，而以上訴人庚○○、戊○○及訴外
    人楊貴為連帶保證人，向被上訴人台灣省合作庫借款二百六十萬元，並以四人所
    共有（其應有部分均為四分之一）坐落南投縣埔里鎮○○段第五五七、第五五八
    地號土地及其上建號四二三（另同坐落上開土地建號四二三之二之房屋為嗣後所
    增建，為原審法院併付拍賣）作為抵押擔保，後因未清償，而為被上訴人台灣省
    合作金庫聲請對上訴人三人及訴外人楊貴核發支付命令，命上訴人三人及楊貴返
    還借款二百四十一萬一千一百二十八元確定，被上訴人台灣省合作金庫對上開債
    權，聲請對債務人即上訴人三人與楊貴之所有財產為強制執行，後上開四人所共
    有坐落南投縣埔里鎮○○段第五五七、第五五八地號土地及其上建號四二三、四
    二三之二為法院所拍賣，拍賣之價金為三百九十二萬元，有被上訴人提出之借據
    （原審卷第三十三頁）、支付命令、確定證明書、扺押權設定契約書、他項權利
    證明書土地及建物登記簿謄本、分配表等可稽，並經本院調取原審法院八十六年
    執字第九一九號執行卷宗核實。
四、按連帶債務人之債權人，得對於債務人中之一人或數人或全體，同時或先後請求
    全部或一部之給付；民法第二百七十三條定有明文。上訴人三人與楊貴均為被上
    訴人台灣省合作金庫之連帶債務人，而被上訴人台灣省合作金庫主張上訴人三人
    與楊貴尚欠其本金二百一十八萬二千零六十八元，利息三十一萬一千二百四十四
    元、違約金四萬九千二百七十六元，共二百五十四萬二千五百八十八元，為上訴
    人所不爭執，則債權人台灣省合作金庫對其中任何一人均得主張全部債權之清償
    ，如有不足，再對其他債務人為請求，從而原審法院就上開拍賣價金製作分配表
    ，就如原審判決後附分配表表１上訴人己○○所有上開房地應有部分四分之一，
    拍賣金額九十三萬元，被上訴人台灣省合作金庫分配得債權金額為八十三萬二千
    五百四十七元，不足額一百七十一萬零四十一元，就表２上訴人戊○○就上開房
    地應有部四分之一，拍賣金額九十三萬元，被上訴人台灣省合作金庫分配得債權
    額八十三萬二千五百四十七元，不足額八十七萬七千四百九十四元；就如表３上
    訴人庚○○所有上開房地應有部分四分之一，拍賣金額九十三萬元，被上訴人台
    灣省合作金庫分配得債權金額為八十三萬二千五百四十七元，不足額四萬四千九
    百四十七元；就表４訴外人楊貴所有上開房地應有部分四分之一，拍賣金額九十
    三萬元，被上訴人台灣省合作金庫分配得債權金額為四萬四千九百四十七元，不
    足額為○，顯係本於上開方式，首就附表１為全部請求，不足部分再由附表２取
    償，依次類推至全部受償為止，原審法院執行處製作上開分配表，於法並無不合
    ，上訴人主張上開債務應由上訴人三人及楊貴共四人平均分擔，每人僅應負擔六
    十三萬五千六百四十七元，扣除執行費一萬零九百四十元、增值稅八萬六千五百
    一十三元、地價稅、房屋稅八萬七千八百九十四元，應有剩餘十六萬七千六百零
    二元，上訴人等三人各可取回十六萬七千六百零二元，被上訴人台灣省合作金庫
    自每位上訴人所得分配之金額八十三萬二千五百四十七元，應更正為六十三萬五
    千六百四十七元並不足採。
五、上訴人又主張訴外人楊貴開設宏武機械行涉及逃漏稅捐，上訴人並無欠被上訴人
    台灣省中區國稅局埔里稽所任何稅捐，而原審法院執行處制作分配表時卻將訴外
    人楊貴所欠被上訴人財政部台灣省中區國稅局埔里稽徵所之關稅、營業稅均由上
    訴人負擔，顯不合理。被上訴人財政部台灣省中區國稅局埔里稽徵所分配之金額
    七十三萬九千七百三十七元，應更正為十八萬四千九百三十四元等語。經查；被
    上訴人財政部台灣省中區國稅局埔里稽徵所是以上訴人庚○○積欠綜合所得稅九
    千二百零九元、楊貴積欠營利事業所得稅一百零八萬八千零六十九元參與分配，
    而原審法院執行處就上訴人庚○○積欠被上訴人財政部台灣省中區國稅局埔里稽
    徵所之綜合所得稅九千二百零九元誤以關稅之名列分配表表３即上訴人庚○○所
    共有上開房地持分四分之一，拍賣價金九十三萬元之項下，惟並未受分配；另就
    楊貴積欠被上訴人財政部台灣省中區國稅局埔里稽徵所之營利事業所得稅一百零
    八萬八千零六十九元誤以營業稅之名列於分配表表４即楊貴所共有上開房地持分
    四分之一，拍賣價金九十三萬元之項下，分配得債權額為七十三萬九千七百三十
    七元，按被上訴人財政部台灣省中區國稅局埔里稽徵所以上開稅款參與分配均有
    提出欠款明細表及滯納案件移送書為憑，雖原審法院執行處製作上開分配表時誤
    將綜合所得稅列為關稅、而誤將營利事業所得稅列為營業稅而為分配，然記載之
    金額與被上訴人財政部台灣省中區國稅局埔里稽徵所所聲請參與分配金額均相同
    ，應只是筆誤，並不影響該分配表各項債權額，是上訴人上開主張，亦不足採。
六、綜上所述，本件上訴人主張為不足採，其請求將原審法院執行處八十六年度執字
    第九一九號分配表就被上訴人台灣省合作金庫所分配表１之金額八十三萬二千五
    百四十七元，更正為六十三萬五千六百四十七元；表２之分配金額八十三萬二千
    五百四十七元，更正為六十三萬五千六百四十七元；表３之分配金額八十三萬二
    千五百四十七元，更正為六十三萬五千六百四十七元。就被上訴人財政部台灣省
    中區國稅局埔里稽徵所分配表４之金額七十三萬九千七百三十七元，更正為十八
    萬四千九百三十四元，為無理由，不應准許。原審為上訴人敗訴之判決，並無不
    合。上訴意旨指摘原判決不當，求予廢棄改判，為無理由，應予駁回。
七、據上論結，本件上訴為無理由，依民事訴訟法第四百四十九條第一項、第七十八
    條、第八十五條第一項前段，判決如主文。
中      華      民      國     八十九     年      一      月   二十五   日
~B1民事第三庭審判長法  官  陳照德
~B2                法  官  宋富美
~B3                法  官  黃淑玲
右為正本係照原本作成。
不得上訴。
~B                書記官  陳如慧
中      華      民      國     八十九     年      一      月   二十六   日
                                                                        Ｖ


司法院資訊處製作；財團法人民間司法改革基金會備份。
